【裁判字號】    98,重上更(三),11
【裁判日期】    980421
【裁判案由】    毒品危害防制條例
【裁判全文】
臺灣高等法院刑事判決          98年度重上更(三)字第11號
上  訴  人  甲○○
即  被  告
                    現羈押在臺灣臺北看守所
選任辯護人  沙洪律師
上  訴  人  乙○○
即  被  告
                    現羈押在臺灣臺北看守所
選任辯護人  曾肇昌律師
上列上訴人因毒品危害防制條例案件，不服臺灣桃園地方法院95
年度訴字第2279號，中華民國96年6月25日第一審判決（起訴案
號：臺灣桃園地方法院檢察署95年偵字第653號、654號、1773號
），提起上訴，經本院判決後，由最高法院第三次發回更審，本
院判決如下：
    主  文
原判決撤銷。
甲○○共同連續販賣第一級毒品，累犯，處有期徒刑拾貳年。
扣案如附表編號1、2所示第一、二毒品，沒收銷燬之，編號1、2
所示包裝袋，均沒收；未扣案販賣第一、二級毒品所得新臺幣捌
萬玖仟元沒收（其中新臺幣參萬貳仟元與乙○○連帶沒收；新臺
幣肆萬貳仟元與不詳真實姓名成年女子連帶沒收），如全部或一
部不能沒收時，以其財產抵償之。
乙○○共同連續販賣第一級毒品，處有期徒刑拾年。
扣案如附表編號1、2所示第一、二毒品，沒收銷燬之，編號1、2
所示包裝袋，均沒收；未扣案販賣第一、二級毒品所得新臺幣新
臺幣參萬貳仟元與甲○○連帶沒收，如全部分或一部不能沒收時
，以其財產抵償之。
    事  實
一、甲○○（綽號仔仔）於民國93年間因施用毒品罪，經臺灣基
    隆地方法院以93年基簡字第724號判處有期徒刑6月確定，93
    年12月16日易科罰金執行完畢，竟意圖營利，單獨或與綽號
    「小黑」男友乙○○，或不詳姓名成年女子共同販賣第一級
    毒品海洛因、第二級毒品甲基安非他命之概括犯意聯絡，先
    後於下列時間地點為販賣第一級、第二級毒品之行為：
(一)、94年7月間某日迄至同年8月間某日，甲○○與丙○○以電話
    聯絡後，由甲○○偕同乙○○前往丙○○位於臺北市○○○
    路與峨嵋街口某租屋處，販賣價格各新臺幣（下同）2, 000
    元、3,000元、4,000元之第一級毒品海洛因及第二級毒品甲
    基安非他命予丙○○，前後計3次；又於同年9月間某日，甲○○、丙○○復以電話聯絡後，丙○○即前往桃園縣桃園市
    ○○路與大興路口假日飯店附近路旁，由乙○○駕駛甲○○
    所有白色三菱汽車前往販賣交付價格5,000元之甲基安非他
    命予丙○○。（即丙○○購買海洛因金額分別2,000元、
    3,000元、4,000元各一次，合計9,000元），購買甲基安非
    他命金額為2,000元、3,000元、4,000元、5,000元各一次，
    合計14,000元）。
(二)、復於94年夏天某日起至95年3月26日，由甲○○以電話與丁○○洽談販賣第二級毒品安非他命事宜後，單獨、或與乙○○，或不詳姓名成年女子，共同販賣第二級毒品甲基安非他
    命予丁○○，前後合計5次。其中1次係甲○○委由不詳成年
    女子，在桃園縣中壢市○○○街11之1號2樓丁○○住處，以
    15,000元之價格，販賣甲基安非他命半兩予丁○○；又由甲○○委請上開不詳成年女子，在桃園縣南崁麥當勞速食店，
    各以14,000元、13,000元之計價格將甲基安非他命各半兩，
    計二次販賣予丁○○；另1次係雙方相約在桃園縣桃園市○○路新光三越百貨公司附近便利商店碰面，由甲○○駕駛汽
    車搭載乙○○至上述約定地點，由乙○○下車販賣交付價格
    9,000元之甲基安非他3公克予丁○○；末於94年3月26日由
    甲○○親自將甲基安非他命5公克攜至丁○○上開住處，以
    15,000元交付販賣予丁○○（以上，甲○○單獨部分販賣所
    得為15,000元；甲○○與不詳姓名女子共同販賣所得為42,0
    00元；甲○○與乙○○共同販賣所得為9,000元）。
(三)、嗣因丙○○涉嫌持有第一、二級毒品，於94年10月5日為警
    查獲，供出施用毒品來源，經警於同年10月7日持臺灣桃園
    地方法院核發之搜索票，前往桃園縣桃園市○○路532之1號
    7樓甲○○、陳志鵬居所搜索，扣得其等共有之第一級毒品
    海洛因51包（驗餘淨重合計85. 58公克，空包裝共重18.85
    公克）、第二級毒品甲基安非他命55包（驗餘毛重合計230.
    85公克，包裝塑膠袋總重20.7公克）；及於94年3月28日，
    在桃園縣中壢市○○○街11織1號2樓查獲丁○○，據其供述
    施用第二級毒品安非他命來源，始悉上情。
二、案經臺北市政府警察局北投分局報請臺灣桃園地方法院檢察
    署檢察官偵查起訴。
    理  由
壹、程序部分：
一、被告乙○○及辯護意旨雖曾主張：被告乙○○於警詢因毒發
    身體不適，曾送振興醫院打針，在精神狀況不好情形下，任
    意替被告甲○○承擔刑責，隨便說說，在檢察官偵訊時亦然
    ，警詢、檢察官偵查所為供述，並不實在，應無證據能力云
    云。然查，被告乙○○警詢筆錄製作時間係94年10月8日凌
    晨0時17分，有北投分局石牌派出所所製作之警詢筆錄在卷
    為憑，而警員於製作筆錄前已告知係夜間訊問，並經被告同
    意後簽名捺印後，始開始製作筆錄，且被告乙○○於該次筆
    錄明確供稱警方在其住處查獲毒品詳細位置外，並否認有販
    賣毒品，足見其思緒狀況清晰，員警既於被告同意夜間詢問
    ，且於被告乙○○精神狀況良好情形下進行詢問，自無違法
    詢問之情形。被告乙○○事後辯稱精神狀況不好，顯係卸責
    之詞，不足採取。
二、次按被告以外之人於審判外之言詞或書面陳述，除法律有規
    定者外，不得作為證據，刑事訴訟法第159條第1項定有明文
    。本案被告甲○○、乙○○及其辯護人自原審準備程序起即
    主張本案證人丙○○、丁○○警詢筆錄為審判外陳述，應無
    證據能力，揆諸上開條文規定，本案證人丙○○、丁○○於
    警詢時之陳述，係被告以外之人於審判外之言詞陳述，且無
    刑事訴訟法第159條第1項所規定之例外情形，依法固不得作
    為證據。惟證人丙○○、丁○○於檢察官偵查所為陳述，於
    供前或供後已踐行具結程序，此觀偵訊筆錄所載及所附證人
    結文甚明，合於法定要件，上開證人係成年人，有充足觀察
    、記憶及陳述能力，檢察官亦無任何違法取供情事，其等所
    為證述顯係出於自由意志，可信性極高，復查無「顯有不可
    信之情況」，依刑事訴訟法第159條之1第2項規定，為傳聞
    證據之例外，有證據能力。是被告甲○○、乙○○及辯護人
    主張證人丙○○、丁○○於檢察官偵查所為證述，無證據能
    力，尚難採取。
貳、實體部分：
一、訊據上訴人即被告甲○○成固不諱言曾5次販賣甲基安非他
    命予丁○○之情，惟矢口否認販賣海洛因及安非他命予丙○○，辯稱：雖認識丙○○，但並未賣海洛因及安非他命給丙○○，曾前往丙○○台北市之住所，但只是去吸食安非他命
    4、5次。賣予丁○○之次數總計5次，每次僅2克，非如丁○○所陳之5克、半兩，且交易地點，均在丁○○位於桃園縣
    中壢市○○○街之處，另無其地點，乙○○亦未為其送貨予
    丁○○云云；上訴人即被告乙○○亦否認販賣第一、二級毒
    品犯行，並以：雖曾與甲○○一起去找過丁○○，但並未販
    賣毒品，也未幫助甲○○拿毒品給人，查扣之海洛因及安非
    他命均非其所有云云。經查：
(一)、上揭事實欄一所載：被告甲○○、丙○○於94年7、8月間，
    共同前往台北市○○○路與峨嵋街附近丙○○住處，一併將
    海洛因及甲基安非他命販賣予丙○○，前後計3次，及同年9
    月間，由許子建自行赴桃園縣桃園市○○路與大有路假日飯
    店附近路旁，購買5,000元之安非他命1次等情，業據證人丙○○於偵查中結證稱：「（是否有跟甲○○買過毒品？）是
    」、「（提示卷內甲○○在客廳家的照片）（是否為此人？
    ）對」、「（她是不是就是甲○○？）是」、「（何時跟她
    買毒品？）詳細日期我不知道，我記得是在去年94年9 月的
    某一日下午，她住的是大有街和大興路口好像有一個假日飯
    店，我們在那邊約碰面，‧‧，然後一手交錢一手交貨，是
    我先打電話給甲○○，到了假日飯店後，是一個綽號小黑的
    人開著甲○○的白色三菱到約定地點，我跟那個男的以前也
    有見過面，所以我是跟那個男的交錢交東西。只有那一次是
    我自己過去，在之前是她自己送到我台北市○○○路和峨嵋
    街口西門町那邊，在我租的套房裡面拿給我的」、「（這一
    次講的假日飯店前交易的數量和金額？）這一次是只有安非
    他命，拿一包，拿了5,000元」‧‧‧實際上我也不只跟她
    拿過那麼一次」、「（甲○○的綽號叫做仔仔？）對」、「
    （除這一次94年9月‧‧，在假日飯店前的交易外，其他交
    易時間及次數和數量？）（被告思考中）我是從94年7月份
    就有，一直到剛才所講的那一次是最後一次，地點8月份時
    主要是她送過來西門町那邊，次數的話我們吃藥的人哪一天
    不吃藥，4、‧次的話跑不掉，因為她住那麼遠，我不可能
    跑那麼遠跟她拿」‧‧「（每次送到西門町都是甲○○送過
    去？）大部分的時候都會有甲○○帶著小黑一起到我的住所
    ，所以我才會認得小黑，所以後來到桃園這一次，雖然沒有
    見到甲○○，但是因為看過小黑，所以才會跟他交易，電話
    也一樣是我打給甲○○」、「（平常接聽電話都是甲○○在
    接？）對」、「（剛才所講買的數量和種類？）我沒有記那
    麼多，海洛因和安非他命都有」、「（所以你在警察局指證
    甲○○是你販賣的上手，是否確定？）對」、「（上一次檢
    察官遠距視訊時，為何都不講？）因為我很怕，我自己也掙
    扎很久」、「（是否確定今日所言都實在？）實在」等語（
    見95偵字第1173號卷第100至102頁）。及於原審行交互詰問
    時證稱：認識綽號「仔仔」、「小黑」，有與其二人多次毒
    品交易，包括第一、二級毒品，期間自94年夏天起，與「仔
    仔」聯絡好，交易毒品時，綽號「小黑」者有一起出現，交
    易地點為其位於台北市萬華區住處套房、金額各2,000元、
    3,000元、4,000元、5,000元，被查獲前（即94年10月5日）
    查獲前1個月，在桃園市假日飯店附近路旁，習慣上二種毒
    品一起買，即各2,000元、3,000元、4,000元等情（見原審
    卷二第94至96頁、97頁、100至104頁、115至116頁）；本院
    更一審結證稱：有施用海洛因與安非他命，乙○○即在假日
    飯店交付安非他命的「小黑」，這一次沒有買海洛因，是與
    甲○○聯絡，由乙○○出面交安非他命、交付時甲○○不在
    等語詳實（見本院更一審審理筆錄第179至183頁）。
(二)、上揭事實欄所載：被告甲○○自94年夏天某日起迄於95年3
    月26日間某日止，在桃園縣中壢市○○○街11至1號2樓丁○○住處、桃園縣南坎地區麥當勞速食店等處，各販賣半兩、
    5克安非他命予丁○○，計4次；另於上開時期某日，由甲○○駕駛汽車搭載乙○○至桃園縣桃園市○○路新光三越百貨
    公司附近便利商店，由乙○○下車交付販賣甲基安非他予丁○○等情，亦據證人丁○○於95年5月22日偵查中結證稱：
    「甲○○何時賣給妳毒品？）我跟他買過‧、5次。」、「
    （買什麼毒品？）安非他命，沒有其他毒品。」、「（甲○○拿貨來時旁邊有無其他人？）大部分他一個人來，有時他
    男朋友也會到場。」等語（見偵緝字第571號第45至48頁）
    ；於95年8月4日偵查中證稱：「（提示甲○○與乙○○檔案
    照片）這二個人我都有看過，不過我不知道男生的本名，女
    的我知道她叫做甲○○」、（你都怎麼稱呼這兩個人？）女
    的叫仔仔，男的叫小黑，他是甲○○的男朋友，‧‧」、「
    （什麼樣的情形跟她們見過面？）我是跟她們買毒品」、「
    （買幾次？）前後大概‧、5次」、「（在哪邊買？）第一
    次是她叫別人拿給我的，那個人我不認識，拿安非他命半兩
    ，多少錢忘記了，當時是透過朋友介紹，打電話給她，哪一
    支門號我記不起來，我就跟她說我要半兩安非他命，拿到我
    住處附近。第二次是她自己拿給我，她親自拿到我中壢的家
    ，是拿大約半兩的安非他命，多少錢不記得。還有二次是我
    自己去找她拿，她都叫我到南崁麥當勞那邊等，她都是叫別
    人拿給我，都是安非他命，數量‧‧半兩，每次行情都不太
    一樣，大約是15,000元，但有時候13,000或14,000」、「‧
    ‧，第一次交易應該是去年夏天，買到今年3月，3月份被抓
    的前二天還有跟她交易」、「（依你的講法，在半年期間內
    斷斷續續跟她買？）對」、「（這半年期間只有‧、5次？
    ）對」、「（你是在怎樣的情形看到剛才照片中的兩個人，
    因而知道她的名字？）剛開始是朋友介紹，說她是仔仔，後
    來跟甲○○接觸後，她自己跟我講說她叫甲○○，是在我家
    跟我講的；小黑是甲○○有一次到我家去的時候，她有帶他
    去，她當時介紹說這是她朋友，叫小黑‧‧」、「（有沒有
    在桃園市○○路附近交易過毒品？）有」、（剛才為何沒講
    ？）因為你沒問我」、「（大有路哪一帶？）大有路那邊有
    一個百貨公司附近的7-11，我在7-11那邊等，甲○○在車上
    等，是小黑下車拿給我」等語（見偵字第653號卷114至116
    頁，1773號偵查卷114至116頁）：及原審行交互詰問時證稱
    ：曾多次向甲○○購買安非他命，交易期間，自94年夏天起
    ，迄於查獲前2日（查獲日為94年3月28日）止，交易地點包
    括中壢市○○○街住處、南坎麥當勞速食店等處，另於甲○○大有路租屋處附近之新光三越百貨旁某便利商店有1次，
    有買過半兩、5克不等，最少買3克，查獲時5克係偵查所述4
    次中之1次，是15,000元購買，甲○○拿到伊住處，查獲前2
    日，當時比較貴，1克3,000元至3,500元等語綦詳（見原審
    卷二27、28、30、33、35至39頁）。
(三)、又查：證人丙○○有施用海洛因及安非他命之行為、證人丁○○則僅施用安非他各情，已據其二人證述在卷，而其二人
    分別於94年10月5日、95年3月28日獲案時，所採尿液經送檢
    驗結果，丙○○呈嗎啡及甲基安非他命陽性反應，丁○○呈
    安非他命陽性反應，亦有臺灣檢驗科技股份有限公司濫用藥
    物尿液檢驗報告2紙附偵查卷足憑（見偵字第7314號卷第98
    、99頁，偵字第1773號卷第3、4頁），足認其二人有購買毒
    品之必要。又證人丙○○涉嫌持有第一、二級毒品，在94年
    10月5日為警查獲後，供出施用毒品來源，經警於94年10月7
    日持臺灣桃園地方法院核發之搜索票，前往桃園縣桃園市○○路532之1號7樓甲○○、乙○○居所搜索，扣得白色粉末
    51包，白色晶狀顆粒55包乙情，亦據證人即台北市政府警察
    局北頭分局石牌派出所警員劉峰安於偵查結證屬實，並有臺
    灣桃園地方法院94年度聲搜字第866號搜索票、台北市政府
    警察局北投分局搜所扣押筆錄、扣押物品目錄表及相片附卷
    足憑（見偵字第1773號卷89至91頁，偵字第653號卷第26至
    30頁、48、49、51、53頁）。而上述扣得之白色粉末及白色
    晶狀顆粒經送鑑定結果，白色粉末確係毒品海洛因（合計淨
    重85.58公克，空包裝重18.85公克），白色晶狀顆粒均係甲
    基安非他命（驗餘毛重230.85公克，空包裝20.70公克），
    有法務部調查局94年12月29日調科壹字第080010333號鑑定
    通知書及內政部警政署刑事警察局95年7月26日刑鑑字第
    0950093 540號鑑定書足稽（見偵字第654號卷第102頁，偵
    字第1773號偵查卷第127頁）。被告二人於偵查初次訊問時
    ，一致供承查扣之海洛因、甲基安非他命為其二人共有等語
    （見核退偵字第14、16頁）。再觀諸卷附上述毒品相片，可
    知查扣之海洛因51包，除第一列（由上而下）第一包明顯為
    一大袋外，其餘50包，其外包裝夾鍊袋，不外2種規格，內
    容量相仿；甲基安非他命55包部分，除第一列左起3包明內
    容量明顯較多外，其餘52包，其外包裝夾鍊袋，約略分為大
    、中、小3種規格，內容量相彷，如係供己施用，顯毋庸細
    分至如此繁複？衡情因係應購毒者不同數量需求所致，亦可
    窺其端倪。故依上述警方聲請搜索所扣得被告二人共同持有
    之海洛因、安非他命，數量甚鉅，且各分類為2種及3種包裝
    規格，不同單純施用者持狀態之海洛因及甲基安非他命、丙○○、丁○○二人素不相識，分別於94年10月5日及95年3月
    28 日為警查獲，竟不約而同指證：與甲○○聯絡後，赴桃
    園縣大有路被告二人租屋處附近之假日飯店、新光三越百貨
    等處，由綽號「小黑」之乙○○交付甲基安非他命等雷同情
    節、及被告甲○○嗣亦坦認，曾5次販賣甲基安非安命各情
    ，相互以觀，已徵丙○○、梅錦鏽上開(一)(二)向被告二人購買
    毒品海洛因、甲基安非他命之證述，並非虛誣。
(四)、被告甲○○及辯護人雖曾辯稱證人丙○○、丁○○有關購買
    毒品數量、價格、次數證詞，前後不一，不足採為認定事實
    基礎。然查，雖證人就其等各該次購買毒品詳細過程不盡一
    致。然證人丙○○、丁○○分別於94年10月5日、95年3月28
    日為警查獲，二人於警詢、偵查、原審詰問訊問製作筆錄（
    時間：丙○○分別為95年2月22日、7月11日、96年5月21 日
    。丁○○分別為95年3月29日、8月4日、96年3月5日、4月16
    日），其時間間隔數月，甚至長達一年以上。且其等於歷次
    接受訊問時，因問話人、問話方式、用詞等不同，本即容易
    產生不同程度之認知，而致對細節部分陳述有所出入；況證
    人因歷時久遠，而對所記憶之事項印象日趨模糊，亦屬常態
    ，殊難僅憑證人丙○○、丁○○就其等向被告等購買毒品過
    程，前後陳述偶有出入，而無法就各該次毒品交易種類、金
    額、時間、地點、數量，逐一具體陳述，即認其等陳述均屬
    不實，全無可採。再者，上述證人丙○○、丁○○於偵查、
    原審所證被告二人販賣海洛因、甲基安非他命，無論起迄時
    間、交易地點、次數、金額等主要事實，前後指證並無明顯
    矛盾或瑕疵，均屬可得特定，而丙○○、丁○○於檢察官、
    法官訊問時，於供前或供後均經具結，其等既對於向被告等
    購買毒品之主要事實，先後堅定不移證述，如非確有其事，
    證人丙○○、丁○○斷無甘冒誣告或偽證之刑責，其等上述
    偵、審中之證詞，自可信實。至證人丙○○於偵查中雖一度
    拒絕證言，然亦未否認向被告2人購買毒品之情，亦未積極
    表示其警訊證詞不實，自無從據此推翻本件全部事證資為有
    利被告之認定。
(五)、被告甲○○、乙○○於94年7、8月間，在台北市○○○路與
    峨嵋街附近套房，一併將海洛因及甲基安非他命販賣予丙○○，前後計3次；及被告甲○○自94年夏天起迄於95年3月間
    某日止，在桃園縣中壢市○○○街11至1號2樓丁○○住處、
    桃園縣南坎地區麥當勞速食店等處，各販賣半兩、5克安非
    他命予丁○○，計4次；另於上開時期某日，由甲○○、乙○○在桃園市○○路新光三越百貨公司附近便利商店，販賣
    甲基安非他1次予丁○○等情，可以認定，均如上述。雖證
    人丙○○未具體陳明各該次交易金額，惟依其上開證詞，從
    有利被告認定94年7、8月間，在台北市○○○路與峨嵋街附
    近套房，一併將海洛因及甲基安非他命販賣予丙○○3次之
    販賣金額，各為海洛因2,000元、3,000元、4,000元，安非
    他命2,000元、3,000元、4,000元。至其等販賣安非他命予
    丁○○部分：其具體交易地點、金額，依證人丁○○上開、
    偵審所證可知，其中半兩部分，依序為有利認定：由不詳姓
    名成年女子攜帶甲基安他命半兩至丁○○位於中壢是嘉興二
    街住處交付，金額15,000元；及2次各攜半兩甲基安非他命
    至南坎麥當勞交付，販賣金額各14,000元、13,000元；而由
    乙○○在桃園縣桃園市○○路新光三越百貨公司附近便利商
    店該次，雖證人丁○○未具體證述其購買數量及金額，惟依
    其上述有關最少購買數量3克，及金額每克3000元，資為有
    利被告二人之認定，如事實欄一(二)所載；末次，則係94 年3
    月26日由甲○○親自將甲基安非他命5公克攜至丁○○上開
    住處，以15,000元交付販賣予丁○○無訛。
(六)、證人丙○○於原審雖一度證稱：伊不認得在庭被告甲○○及
    乙○○，現在如果「仔仔」、「小黑」站在我面前，我沒有
    把握可以認得出來云云（原審卷(二)第112頁），惟證人丙○○於檢察官偵查時，經檢察官提示甲○○在家中客廳照片供
    伊指認時，當場指認甲○○即為與伊交易毒品之人，並陳明
    甲○○之綽號為「仔仔」無誤（見偵卷第1773號卷100至101
    頁）。且於原審所證述被告甲○○住處、所使用車輛（即桃
    園市○○路假日飯店附近、白色三菱自小客車）等情節，均
    與被告甲○○之住處、所使用車輛相吻合。況證人於本院更
    審時交互詰問時亦證稱：有向被告二人購買海洛因、安非他
    命等情在卷（更審卷179至182頁），其上開於原審不認識被
    告二人，委與事實不符，自難憑採。
(七)、證人丁○○於原審雖亦證稱：不曾因購買安非他命的事情與
    乙○○接觸過，係因懷疑甲○○向警方密告而懷恨甲○○與
    乙○○，才指證乙○○云云。被告甲○○亦表示乙○○未參
    與販賣安非他命予丁○○云云。查：證人丁○○於偵查證稱
    ：「甲○○與乙○○這二個人我都有看過，男生我不知道本
    名，女生叫甲○○，我稱呼女的為仔仔，稱呼男的叫小黑，
    他是甲○○的男朋友。‧‧‧有在桃園市○○路附近交易過
    毒品，是在大有路一個百貨公司附近的7-11便利商店，我在
    便利商店等，甲○○在車上等，是小黑下車拿給我」等語（
    見偵字第1773號卷114、115頁）。而被告甲○○與乙○○當
    時係男女朋友關係，業據被告甲○○於原審時所坦承（原審
    卷(二)第145、151頁），且為乙○○不爭，再參以證人丁○○
    指證乙○○參與交付毒品地點、交易方式，核與證人丙○○
    指證與交易之過程雷同，已如上述，足見證人丁○○於檢察
    官偵查中證稱乙○○在桃園市○○路某百貨公司附近便利商
    店交付毒品乙節，非虛。不惟如此。證人丁○○初始接受偵
    訊時，並未具體指述乙○○參與渠向甲○○購買毒品之交易
    細節，迨至檢察官訊及是否曾在桃園市○○路附近交易毒品
    時，才提及被告乙○○下車交付毒品等情，核與惡意誣指之
    空泛指陳，明顯有別，證人丁○○翻異其偵查中之證詞，自
    非無疑！況證人丁○○若係懷疑被告甲○○密告渠涉犯毒品
    危害防制條例案件，則渠報復之對象當係指向被告甲○○，
    斷無誣指乙○○必要。而有關丁○○證稱：「曾於丈夫戊○○（即鄧世和）至臺北看守所探監時，將懷疑被告甲○○密
    告事告知戊○○，請戊○○幫渠查證」等語，亦與證人戊○○於原審證稱：「與丁○○見面就是聊家常，丁○○沒有說
    誰舉發她，丁○○也沒有請我去查證」等語（原審卷(二)第14
    至15頁），明顯扞格，足認丁○○所稱：「因懷疑甲○○向
    警方密告，才指證乙○○」云云，及甲○○供稱：乙○○未
    與伊一起販賣安非他命予丁○○云云，均無足採。
(八)、被告乙○○之辯護人雖為被告乙○○辯稱略以：「查獲毒品
    並非被告乙○○所有，毒品係被告甲○○所有，警員查獲時
    ，係被告甲○○從她家裡拿出來，雖被告乙○○與被告甲○○係男女朋友關係，但不能因此認毒品係其等共有，如乙○○係共有人，應查明共有比例」云云。查，被告甲○○於本
    院審理時雖供承：扣案之海洛因及安非他命，均為其所有云
    云。然上開第一、二級毒品係被告2人共有乙情，已據其2人
    於偵查中供證屬實。而查扣時被告乙○○與被告甲○○係同
    居在該處所等情，亦為乙○○所不否認。另毒品係從被告二
    人同居住處客廳茶几及被告2人臥室中手提包及置物盒中所
    起出，若謂上開毒品非被告2人共同持有，顯悖於常情。況
    被告甲○○於偵審中就該等查獲毒品之來源，先後有不同內
    容之陳述，且於本院更審甚至辯稱：係友人寄放云云（更審
    卷186頁），就查扣毒品所有人乙節，翻覆不一，再依上開
    二位證人指稱被告2人共同販售毒品過程，依常情以觀，該
    查獲毒品自堪認係被告2人共有，並供販賣所用無訛，辯護
    意旨及被告甲○○所陳，扣案毒品係甲○○所有與乙○○無
    涉云云，核與事實不符，亦難憑採。
(九)、被告乙○○之辯護人另提出被告甲○○寫予被告乙○○之書
    信二封，其上雖載明要求被告乙○○扛下所有罪責，然上開
    書信係被告甲○○經檢察官聲請原審法院羈押後，於看守所
    時寫給被告乙○○，顯係於本案經警查獲之後，尚不能排除
    係被告甲○○於案發後為脫免刑責，始要求被告乙○○扛下
    所有刑責，自不足採為有利被告乙○○之認定，附此載明。
(十)、末按，販賣海洛因、安非他命毒品均係違法行為，非可公然
    為之，且有其獨特之販售通路及管道，復無公定價格，容易
    增減分裝之份量，每次買賣之價量，可能隨時依雙方關係深
    淺、資力、需求量及對行情認知、來源是否充裕、查緝鬆嚴
    、購買者被查獲時供述購買對象可能風險評估等，而異其標
    準，非可一概而論。本件被告甲○○、乙○○原不承認其等
    有上揭販賣毒品之事實，自無從查得其販入毒品真正價格及
    其是否因非法販賣毒品予上揭證人而獲得具體利潤金額。然
    按，近年來政府為杜絕毒品之氾濫，對於查緝施用及販賣毒
    品工作，無不嚴加執行，販賣毒品罪又係重罪，設若無利可
    圖，衡情一般持有毒品之人當無輕易將所持有之毒品轉售他
    人而甘冒於再次向他人購買時，而有被查獲移送法辦之危險
    之理。且不論是瓶裝或袋裝之毒品，均可任意分裝或增減其
    份量，每次買賣之價量，亦隨時隨雙方關係之深淺、當時之
    資力、需要程度及對行情之認知等因素而為機動地調整，因
    之販賣之利得，除經坦承犯行，或帳冊價量均臻明確外，委
    難察得實情，是縱未確切查得販賣賺取之實際差價，但除別
    有事證足認係按同一價格轉讓，確未牟利外，尚難執此即認
    非法販賣之事證有所不足，致知過坦承者難辭重典，飾詞否
    認者反得逞僥倖，而失情理之平。被告等與二位證人，並無
    特殊情誼或至親關係，被告二人甘冒重典風險，涉險販賣毒
    品，當有牟利之意圖，洵堪認定。
(十一)、被告甲○○雖又辯稱：販賣予梅錦鏽之數量只2克，交易地
    點都在丁○○中壢市之住處，另無他人參與其事云云。然證
    人丁○○有關向被告甲○○、乙○○購買安他命之證詞，可
    以採信，已如前述。而被告甲○○本案初始一再否認犯罪，
    至本院更二審準備程序時主動表示認罪，惟於審理時，改稱
    ：只認販賣安非他命云云。於本院準備程序時初稱：承認販
    賣6次，迄於審理期日又改稱前後總計5次，並以上開情詞置
    辯，所陳莫衷一是，恆屬避重就輕卸責之詞，殊難執為有利
    之認定。
(十二)、綜上，被告甲○○、乙○○否認犯罪所辯均無足取，本件事
    證已臻明確，其2人事實欄所載販賣第一、二級毒品犯行，
    可以認定，自應依法論科。
三、論罪科刑部分：
(一)、被告行為後，刑法及刑法施行法部分條文業經修正公布，並
    於95年7月1日施行。修正後刑法第2條第1項之規定，係規範
    行為後法律變更所生新舊法律比較適用之準據法，於修正後
    刑法施行後，應適用修正後刑法第2條第1項規定之「從舊從
    輕」之原則為比較；修正後刑法第2條第1項係採「從舊從輕
    」原則，適用最有利於行為人之法律。既曰法律，自較刑之
    範圍為廣；除法律有特別規定者（如修正後刑法第2條第2項
    非拘束人身自由之保安處分適用裁判時法，修正後刑法施行
    法第9條之3規定之情形），應依其規定；或事關執行之緩刑
    之宣告，或犯罪在刑法修正施行前，自首在刑法施行後之自
    首部分，或程序之規定（程序從新，如刑法第40條沒收宣告
    之程序規定），應適用裁判時之修正後刑法之規定外；依修
    正後刑法第2條第1項比較時，應就「罪、刑」有關之共犯、
    未遂犯、連續犯、牽連犯、結合犯以及累犯加重、自首減輕
    暨其他法定加減原因（如身分加減）與加減例等一切情形，
    綜其全部之結果而為比較後，不能割裂而分別適用有利益之
    條文（參照最高法院95年5月23日刑事庭第8次會議決議）。
１、毒品危害防制條例第4條第1項，法定刑為死刑或無期徒刑，
    處無期徒刑者，得併科新台幣1千萬元以下罰金，同條第2項
    法定刑為無期徒刑或七年以上有期徒刑，得併科新台幣7百
    萬元以下罰金。修正刑法第33條第5款規定：「主刑之種類
    如下：五、罰金：新臺幣一千元以上，以百元計算之」，則
    修正後，上開罪所得併科之罰金刑最低為新臺幣一千元，然
    依修正前刑法第33條第5款規定之罰金最低額銀元一元計算
    ，上開罪之罰金刑最低額為銀元一元，折算為新臺幣後，修
    正前罰金刑最低額僅為新臺幣三元，遠低於修正後罰金刑最
    低額一千元，比較修正前後刑罰法律，以修正前法律，較有
    利於被告。
２、刑法第28條原規定「二人以上共同實施犯罪之行為者，皆為
    正犯」，經修正為「二人以上共同實行犯罪之行為者，皆為
    正犯」，修正後刑法第28條規定之共同正犯，基於個人責任
    原則及法治國人權保障，限於直接從事構成犯罪事實之行為
    者（含共謀共同正犯），排除「陰謀共同正犯」及「預備共
    同正犯」之類型，是修正後之共同正犯之可罰性要件之範圍
    業已限縮。本件情形，被告二人所犯販賣毒品罪，均非屬「
    陰謀共同正犯」或「預備共同正犯」之類型，經比較後，對
    被告並無有利之情形，應適用行為時法。
３、被告行為後，刑法第55條業經修正為：「一行為而觸犯數罪
    名者，從一重處斷，但不得科以較輕罪名所定最輕本刑以下
    之刑」，此但書係法理之明文化，對被告二人而言並無有利
    或不利之情形，自不生新舊法比較之問題。被告二人行為後
    ，第56條有關連續犯之規定，亦於94年2月2日修正公布，並
    於95年7月1日施行，因新法業已刪除連續犯規定，此刪除雖
    非犯罪構成要件之變更，但顯已影響行為人之法律效果，自
    屬法律有變更，依新法第2條第1項規定，比較新舊法結果，
    仍應適用較有利於被告行為時法即舊法，論以連續犯。
４、修正前刑法第47條規定「受有期徒刑之執行完畢，或受無期
    徒刑或有期徒刑一部之執行而赦免後，五年以內再犯有期徒
    刑以上之罪者，為累犯，加重本刑至二分之一」，修正後第
    47條第1項規定「受徒刑之執行完畢，或一部之執行而赦免
    後，五年以內故意再犯有期徒刑以上之罪者，為累犯，加重
    本刑至二分之一」，換言之，依修正後刑法，僅「故意犯」
    始有累犯之適用。本件被告甲○○之情形，不論依新法或舊
    法，均構成累犯，新法修正並無有利被告，應適用行為時法
    。
５、修正前刑法第64條第2項規定，死刑減輕者為無期徒刑或為
    十五年以下十二年以上有期徒刑，第65條第2項規定，無期
    徒刑減輕者為七年以上有期徒刑，修正後刑法第64條第2項
    規定，死刑減輕者為無期徒刑，第65條第2項規定，無期徒
    刑減輕者為二十年以下十五年以上有期徒刑，經比較後，以
    行為時法有利於被告。
６、被告行為時刑法第68條規定：「拘役或罰金加減者，僅加減
    其最高度」，其中有關罰金之規定，於被告行為後已移列為
    刑法第67條並修正為：「．．．罰金加減者，其最高度及最
    低度同加減之」，本件被告有罰金刑加減情形，經比較修正
    前後之規定，以行為時法有利於被告。
７、刑法第59條之規定，由原所定「犯罪之情狀可憫恕者，得酌
    量減輕其刑」，修正為「犯罪之情狀顯可憫恕，認科以最低
    刑度仍嫌過重者，得酌量減輕其刑」，此規定為法院就刑之
    酌減審認標準見解之明文化，非屬法律之變更，自不生比較
    新舊法之問題。又沒收係從刑，依主刑所適用之法律。本件
    經綜合被告全部罪刑之結果而為比較，被告行為後刑法第28
    條、第47條、第33條、第56條、第64條、第68條等規定，並
    不較有利於被告，應依刑法第2條第1項規定，適用被告行為
    時刑法論處。
(二)、核被告甲○○、乙○○事實欄一、(一)94年7、8月間，在台北
    市○○○路及峨嵋街附近，販賣海洛因及安非他命3次所為
    ，均係犯毒品危害防制條例第4條第1項販賣第一級毒品罪、
    同條第2項販賣第二級毒品罪；於桃園市○○路及大興路假
    日飯店附近，販賣安非他命所為，係犯同條第2項之販賣第
    二級毒品罪。被告甲○○、乙○○事實欄一、(二)所為，亦係
    犯同條第2項之販賣第二級毒品罪。被告甲○○就事實欄一
    、(一)販賣第一、二級毒品予丙○○犯行，及事實欄一、(二)在
    桃園市○○路販賣安非他命予丁○○部分犯行，與乙○○間
    ；就事實欄一、(二)在桃園縣中壢市○○○街、南坎麥當勞販
    賣半兩安非他命計3次部分犯行，與該不詳姓名成年女子間
    ，有犯意聯絡及行為分擔，應依修正前刑法第28條規定，論
    以共同正犯。被告2人甲○○、乙○○前後多次販賣第一、
    二級毒品之犯行，其各罪時間均緊接，手段相若，所犯構成
    要件均相同，顯係各基於概括犯意反覆為之，均應依被告行
    為時之刑法第56條有關連續犯規定，各以一罪論。被告甲○○、乙○○二人，以一出售行為同時販賣第一、二級毒品予
    丙○○，係一行為觸犯販賣第一級毒品及販賣第二級毒品二
    罪，為想像競合犯，應依刑法第55條之規定，從一重之連續
    販賣第一級毒品罪處斷。被告甲○○有事實欄所載之犯行及
    執行情形，有被告前案紀錄表附卷可稽，其於5年內再故意
    犯本件有期徒刑以上之罪為累犯，除法定本刑死刑及無期徒
    刑部分，依法不得加重，其餘應依行為時刑法第47條規定，
    加重其刑。
(三)、按刑之量定，為求個案裁判之妥當性，法律賦予法院裁量權
    ，依刑法第57條規定，衡酌行為人及其行為等具體情況，為
    個案之整體刑罰評價，使罪刑均衡，輕重得宜，以契合社會
    之法律感情；此外，並應顧及具有類似犯罪情況之行為人，
    使量刑符合比例、平等原則，避免過度歧異。又刑法第59條
    規定：「犯罪之情狀顯可憫恕，認科以最低度刑仍嫌過重者
    ，得酌量減輕其刑」，於適用時，應就犯罪一切情狀予以全
    盤考量，審酌其犯罪有無可憫恕之事由，亦即有無特殊之原
    因與環境，在客觀上足以引起一般同情，以及宣告法定最低
    度刑是否猶嫌過重等情，以為判斷。毒品危害防制條例第4
    條第1項規定，販賣第一級毒品罪之法定刑為「死刑或無期
    徒刑；處無期徒刑者，得併科新臺幣一千萬元以下罰金」。
    然同為販賣第一級毒品者，其素行、原因動機不一，犯罪情
    節未必盡同，或為大盤毒梟，或為中、小盤，甚或僅止於施
    用毒品者友儕間謀取蠅頭小利互通有無，其販賣行為所造成
    危害社會之程度大相逕庭，法律科處此類犯罪，所設之法定
    最低度刑卻同為「無期徒刑，得併科新臺幣一千萬元以下罰
    金」，不可謂不重。於此情形，倘依其情狀處以有期徒刑，
    即足以懲儆，並可達防衛社會之目的者，自非不可考量其主
    觀惡性與客觀犯行有無可憫恕之處，俾適用刑法第59條規定
    酌量減輕其刑，期使個案間之量刑，符合罪刑相當原則及比
    例、平等原則（97年度台上字第4319號）。查本件被告甲○○、乙○○販毒對象僅二人，並非不特定民眾，其等對重典
    之認識難謂深切，且其等各次所販賣海洛因、安非他命之數
    量尚微，所圖得之利益非鉅，所為與販賣毒品數量達數公斤
    以上之嚴重危害社會治安情形仍有不同，兼以本案零星交易
    ，其惡性尚與大量走私進口或長期販賣毒品所謂大盤或中盤
    之毒梟有間，此觀諸上開二位證人之證言自明，倘不論所犯
    情節輕重，而一律論處本罪之法定本刑死刑或無期徒刑，自
    屬猶嫌過重，參酌上情及其等二人素行、犯罪動機、目的、
    手段及造成社會整體侵害程度，認被告等所為犯罪情節以觀
    ，若以其等所犯與本件最輕法定刑期無期徒刑相較，客觀上
    以一般國民生活經驗法則為之檢驗，尚足以引起一般人同情
    。準此，衡諸被告二人整體犯罪動機、目的、手段、情節、
    素行及其等對社會整體防衛機制之破壞等一切情狀，認被告
    等所犯販賣第一級毒品罪，確尚存有足資憫恕之處，即令其
    處以法定最低刑度，猶嫌過重，且被告甲○○犯罪後坦承部
    分犯行，爰依刑法第59條規定（參照最高法院97年度台上字
    第4391號、第4320號、第4321號、第4091號、第4008號、36
    55號、第3305號、91年度台上字第5202號、96年度台上字第
    1381號判決），就被告二人所犯販賣第一級毒品部分，減輕
    其刑，並依法先加後減之。
(四)、公訴意旨雖以：被告2人於93年7至9月間，除上述有罪事實
    欄所載之販賣第海洛因及安非他命犯行外，另有1次販賣海
    洛因丙○○，及於同年10月間亦有販賣海洛因及安非他命予
    丙○○1次之犯行（起訴書係記載自93年7月間起至10月間，
    4、5次販賣海洛因及安非他命）。查證人丙○○於警詢時固
    曾證稱：於93年10月5日被查獲前，曾在桃假日飯店向被告2
    人購買安非他命及海洛因各2000元，及於原審審理時證稱:
    習慣上2種都買等語。惟其後於偵查及原審審理時，對於93
    年10月5日前後是否向被告2人購買毒品，表示不復記憶。而
    其於警訊復表示該次交易，係以其所持0000000000行動電話
    與甲○○所持之0000000000號行動電話聯繫，惟觀諸卷附甲○○使用之0000000000門號94年10月5日之通聯記錄所載，
    並無證人丙○○於警詢所稱以0000000000號門號撥打該門號
    與甲○○聯絡之紀錄（見偵字第1773號卷第35頁），證人丙○○上開警詢之證詞，核與事實不符，殊難執為不利於被告
    2人之認定。再者，93年9月在桃園假日飯店該次交易，限於
    安非他命，並無海洛因，已詳如有罪判決理由所敘，又查無
    證據資為該次交易含海洛因在內，自應從有利被告2人之認
    定，從而，公訴人此部分所指之犯行，均屬不能證明，惟因
    與上開起訴經判決有罪部分，具有連續犯及想像競合犯之裁
    判上一罪關係，爰不另為無罪之諭知，附此敘明。
(五)、原審認被告甲○○、乙○○二人罪證明確，予以論科，固非
    無見。惟：(1)、認定被告2人於94年9月間，在假日飯店將海
    洛因併於安非他命出售予丙○○，及於94年10間另在假日飯
    店附近販賣海洛因及安非他命予丙○○，尚與事實不符。(2)
    、共同正犯犯罪所得財物為現金時，因共同正犯應就全部犯
    罪結果負其責任而合併計算犯罪所得，且於全部或一部不能
    沒收時以其財產抵償之，但為避免執行時發生重複沒收、抵
    償情形，故各共同正犯之間係採「連帶沒收主義」，於裁判
    時應諭知被告共同犯罪所得之財物應與其他共同正犯「連帶
    沒收之」。被告2人共同販賣海洛因及甲基安非他命所得部
    分，原審係以單獨沒收方式宣告，並未為「連帶沒收」諭知
    ，自有違誤。(3)、查扣毒品外包裝塑膠袋，如原審附表編號
    一、二所示，分別重18.85公克及20.7公克，係供犯罪所用
    之物，既能與毒品析離秤重，應依毒品危害防制條例第19條
    第1項規定宣告沒收，原判決未就該等扣案物品，宣告沒收
    ，亦有未合。雖被告甲○○、乙○○二人提起上訴，被告甲○○於本院此次更審僅坦認部分犯罪、被告乙○○上訴否認
    上開犯行，雖均非可取。但原判決既有上開可議，即屬無可
    維持，應撤銷改判。爰審酌被告甲○○、乙○○2人為謀一
    己之私利，販賣毒品予他人，兼衡被告2人販賣第一、二級
    毒品次數、金額，被告二人犯後之態度，被告二人素行不同
    ，二人於本案角色之差別，被告甲○○於本院此次更審雖坦
    承部分犯罪之態度，惟猶避重就輕、被告乙○○上訴否認上
    開犯行等一切情狀，量處被告甲○○有期徒刑12年，量處被
    告乙○○有期徒刑10 年。
(六)、如附表編號一、二所示毒品，係查獲之毒品，屬違禁物，不
    問屬於犯人與否，應依毒品危害防制條例第18條第1項前段
    之規定，宣告沒收銷燬。而該等毒品包裝袋51個、55個，係
    供被告二人販賣毒品所用之物，應依同條例第19條第1項規
    定，宣告沒收。未扣案販賣第一、二級毒品所得合計89,000
    ；其中32,000元，係被告甲○○與乙○○共同販賣一、二級
    毒品合計所得；另42,000元係被告甲○○與不詳姓名成年女
    子共同販賣第二級毒品合計所得，亦應依同條例第19條第1
    項規定，為主文所示之「沒收」及共犯間「連帶沒收」之諭
    知，如全部或一部不能沒收時，以其等財產抵償之。至被告
    甲○○用以聯絡之電話，門號不詳，亦未扣案，不能證明為
    其所有；另0000000000門號行動電話，亦未扣案，亦無證據
    足資認定與本案有罪判決部分事實有關；至於被告甲○○位
    於桃園市○○路家中起出海洛因、安非他命之置物盒、手提
    袋，乃尋常收納、放置物品之器具，縱令被告2人持有之毒
    品曾放置其中，亦難認與其2人遂行販毒，有其客觀上必要
    之關連，自非屬供販賣毒品所用之物，爰均不為沒收之諭知
    。
據上論斷，應依刑事訴訟法第369條第1項前段、第364條、第299
條第1項前段，毒品危害防制條例第4條第1項、第2項、第18 條
第1項、第19條第1項，刑法第2條第1項、第55條、第59條，修正
前刑法第28條、第56條、第47條，判決如主文。
本案經檢察官李叔芬到庭執行職務。
中    華    民    國    98    年    4     月    21    日
                  刑事第二十二庭審判長法  官  何菁莪
                                      法  官  洪于智
                                      法  官  江振義
以上正本證明與原本無異。
如不服本判決，應於收受送達後十日內向本院提出上訴書狀，其
未敘述上訴之理由者並得於提起上訴後十日內向本院補提理由書
（均須按他造當事人之人數附繕本）。
                                      書記官  陳韋杉
中    華    民    國    98    年    4     月    22    日
附表：
編號一：海洛因51包（驗餘合計淨重85.58公克）。
編號二：甲基安非他命55包（驗餘毛重合計230.85公克）
論罪科刑法條：
毒品危害防制條例第4條第1、2項：
製造、運輸、販賣第一級毒品者，處死刑或無期徒刑；處無期徒
刑者，得併科新臺幣1千萬元以下罰金。
製造、運輸、販賣第二級毒品者，處無期徒刑或7 年以上有期徒
刑，得併科新臺幣7百萬元以下罰金。


司法院資訊處製作；財團法人民間司法改革基金會備份。
